臺灣花蓮地方法院刑事判決
111年度訴字第27號
公  訴  人  臺灣花蓮地方檢察署檢察官
被      告  林淑靜




上列被告因偽造文書案件，經檢察官提起公訴（110年度偵續字
第28號），本院判決如下：
    主 　 文
林淑靜犯行使偽造私文書罪，處有期徒刑參月，如易科罰金，以
新臺幣壹仟元折算壹日。緩刑貳年，緩刑期間付保護管束，並應
於本判決確定後壹年內完成法治教育課程壹場次。
    犯罪事實
林淑靜知悉其於民國108年7月22日後已無管領、提領社團法人花
蓮縣角兒愛心公益協會（下稱角兒愛心協會）之郵政劃撥帳戶（
戶名：花蓮縣角兒愛心公益協會姜閔勝，帳號00000000，下稱本
案帳戶）權限，且明知角兒愛心協會及該協會理事長姜閔勝於上
開日期後，均未授權其提領本案帳戶款項，竟仍基於行使偽造私
文書之犯意，於109年7月1日13時37分許（起訴書誤載為13時30
分），持前已蓋用角兒愛心協會及姜閔勝印章之郵政劃撥儲金提
款單（下稱本案提款單），前往位於花蓮縣○○市○○路000號之下
美崙郵局第9支局，在本案提款單上填寫新臺幣（下同）1萬3000
元之取款金額，交與不知情之郵局承辦人員而提領本案帳戶款項
，以此方式行使偽造私文書，足生損害於角兒愛心協會、姜閔勝
及郵局對於郵政劃撥帳戶資料管理之正確性。
    理 　 由
壹、證據能力
    本院下列所引用之被告以外之人於審判外之言詞陳述，被告
    林淑靜於本院準備程序時同意均有證據能力，且於言詞辯論
    終結前未聲明異議（見本院卷第52至53、74至80頁），本院
    審酌該等證據核無違法取證或證明力顯然過低之情事，依各
    該陳述作成時之狀況並無不適當或顯不可信之情形，認均適
    當，依刑事訴訟法第159條之5之規定，應有證據能力。
貳、有罪部分：
一、上揭犯罪事實，業據被告於警詢、偵查、本院準備及審理程
    序均坦承不諱（見警卷3至7頁，偵字卷第31至33、107頁，
    本院卷第47至52、77至79頁），且與證人即告訴人姜閔勝於
    警詢及偵訊之證述；證人即姜閔勝與林淑靜之女姜宜涵、姜
    宜婷於偵查之證述相符（見警卷第15至16頁，他字卷第37至
    38頁，偵續字卷第47至48、61至62頁），並有郵政劃撥儲金
    提款單、查詢劃撥帳戶收支詳情單、下美崙郵局內監視器錄
    影畫面擷圖在卷可稽（見警卷第31至33、37至40頁），足認
    被告前開任意性自白與事實相符，堪以採信。至起訴書犯罪
    事實欄就被告行為時間誤載為13時30分，業經檢察官當庭更
    正（見本院卷第48頁），並與上開郵政劃撥儲金提款單及監
    視器錄影畫面相符，且不影響事實同一性之辨別及其法律適
    用，爰予更正如上開犯罪事實欄所示。本案事證明確，被告
    上開犯行堪以認定，應予依法論科。
二、論罪科刑
（一）按銀行為便利存款人取款而印好任人索取填寫之取款憑條
      ，非可流通市面得以自由轉讓，係屬私文書之一種。次按
      刑法第210條之偽造文書，以無製作權之人冒用他人名義
      而製作該文書為要件之一，行為人基於他人之授權委託，
      在授權範圍內即有權代表本人製作本人名義文書，而不成
      立該條之罪，惟若逾越授權範圍之行為，即不得以曾經授
      權而免責（最高法院105年度台上字第2915號判決意旨參
      照）。
（二）查被告原為管領、提領本案帳戶之人，惟於上開時間後逾
      越告訴人姜閔勝及角兒愛心協會之授權範圍而為本案犯行
      。是核被告所為，係犯刑法第216條、第210條行使偽造私
      文書罪。被告逾越授權於本案提款單上填寫提款金額之偽
      造文書行為，為其高度之行使偽造私文書行為所吸收，不
      另論罪。
（三）爰審酌被告明知其已無管領本案帳戶權限，竟以上開方式
      行使偽造私文書，致告訴人姜閔勝、角兒愛心協會及郵局
      受有損害，所為實有不該。惟念被告犯後始終坦承犯行，
      已見悔悟，告訴人姜閔勝對本案表示：不想再告被告，無
      意願與被告調解，請依法判決等語，此有告訴人偵訊筆錄
      及本院公務電話紀錄在卷可參（見他字卷第38頁，本院卷
      第43頁）。兼衡被告自陳高中畢業、從事服務生、需扶養
      子女3名、家中經濟狀況尚可（見本院卷第79頁）及其犯
      罪動機、目的及前科素行等一切情狀，量處如主文所示之
      刑，並諭知如易科罰金之折算標準。
三、被告前曾受刑之宣告而因緩刑期滿而失其效力一節，有臺灣
    高等法院被告前案紀錄表在卷可憑。被告犯後始終表示悔悟
    ，本院認其乃一時失慮致罹刑章，經此論罪科刑之教訓，應
    知所警惕而無再犯之虞。而告訴人姜閔勝表示對給予被告緩
    刑無意見，亦有上開本院公務電話紀錄存卷足查，是本院認
    前開所宣告之刑以暫不執行為適當，爰依刑法第74條第1項
    第1款規定，諭知如主文所示之緩刑期間，以勵自新。又為
    加強被告之法治觀念，使其於緩刑期內能深知警惕，避免再
    度犯罪，爰依刑法第74條第2項第第8款之規定，命被告應接
    受法治教育如主文所示，且依刑法第93條第1項第2款之規定
    ，應於緩刑期間付保護管束，期能使被告於接受法治教育課
    程過程及保護管束期間，確切明瞭其行為所造成之損害，並
    培養正確法治觀念。倘被告違反上開應行負擔之事項且情節
    重大者，足認原宣告之緩刑難收其預期效果，而有執行刑罰
    之必要者，依刑法第75條之1第1項第4款規定得撤銷其宣告
    ，併此敘明。
四、沒收部分：本案提款單固屬於被告犯罪所用之物，然經行使
    後已交與郵局承辦人員而不屬被告所有，且非違禁物，故無
    庸宣告沒收，附此敘明。
參、不另為無罪諭知：
一、公訴意旨另以：被告基於偽造文書之犯意，於不詳時、地點
    ，在本案提款單上，以不詳方式蓋用告訴人姜閔勝及角兒愛
    心協會之印章，而於上開時、地，以上開方式行使偽造私文
    書，因認被告此部分亦涉犯係犯刑法第216條、第210條行使
    偽造私文書罪嫌等語。
二、按犯罪事實應依證據認定之，無證據不得認定犯罪事實，刑
    事訴訟法第154條第2項定有明文。刑事訴訟上證明之資料，
    無論其為直接或間接證據，均須達於通常一般之人均不致有
    所懷疑，而得確信其為真實之程度，始得據為有罪之認定，
    若關於被告是否犯罪之證明未能達此程度，而有合理懷疑之
    存在，致使無從形成有罪之確信，根據「罪證有疑，利於被
    告」之證據法則，即不得遽為不利被告之認定。又按檢察官
    就被告犯罪事實，應負舉證責任，並指出證明之方法，刑事
    訴訟法第161條第1項亦有明文。是檢察官對於起訴之犯罪事
    實，應負提出證據及說服之實質舉證責任。倘其所提出之證
    據，不足為被告有罪之積極證明，或其指出證明之方法，無
    從說服法院以形成被告有罪之心證，基於無罪推定之原則，
    自應為被告無罪判決之諭知。再按被害人就被害經過所為之
    指述，不得作為認定犯罪之唯一證據，應調查其他補強證據
    ，增強其陳述的憑信性，以擔保其指證、陳述確有相當之真
    實性（最高法院110年度台上字第5020號判決意旨參照）。
三、公訴人認被告涉犯上開罪嫌，無非係以被告之供述、證人姜
    閔勝於警詢及偵訊之證述；證人姜宜涵及姜宜婷於偵查之證
    述、證人即被告騎乘機車之所有人翁東發於警詢之證述、郵
    政劃撥儲金提款單、查詢劃撥帳戶收支詳情單、車輛詳細資
    料報表、監視器錄影畫面擷圖等為其主要論據。
四、被告始終堅詞否認其以偽造文書之犯意，在本案提款單上蓋
    用告訴人姜閔勝及角兒愛心協會之印章一節，辯稱：我於10
    8年7月22日與告訴人姜閔勝離婚前，有管領本案帳戶權限，
    需常至郵局為角兒愛心協會提款，因此郵局給我1本空白郵
    政劃撥儲金提款單，我當時已先填好本案帳戶號碼，並持姜
    閔勝及角兒愛心協會印章，預先用印在本案提款單上等語。
    經查：
（一）證人姜閔勝於警詢及偵訊中證稱：我與被告離婚前，係由
      被告保管角兒愛心協會及我的印章，且有保管本案帳戶提
      款單，被告離婚後交還上開印章後我交給姜宜婷保管，我
      不知道被告怎麼偷蓋上開印章，姜宜婷沒跟我說印章被偷
      蓋，是郵局於109年7月1日電話通知我說本案帳戶遭人領
      取，我才知道是被告去領錢等語（見警卷第15至16頁，他
      字卷第37至38頁）。是證人姜閔勝僅知悉被告於上開時間
      提領本案帳戶款項，尚無法確認被告於何時、地及如何在
      本案提款單上蓋用角兒愛心協會及其印章。
（二）證人姜宜婷於偵訊中證稱：我母親（即被告）與父親姜閔
      勝離婚前擔任角兒愛心協會總務，我是父母離婚後接任協
      會總務職務，負責保管角兒愛心協會及姜閔勝的印章，我
      不知道被告在離婚後有無拿上開印章用在本案提款單上，
      對被告稱本案提款單是離婚前擔任總務時留下一節無意見
      等語（見偵續字卷第61至62頁）、證人姜宜涵於偵訊中證
      稱：被告先前負責管領角兒愛心協會帳戶，所以有留本案
      帳戶提款單，後來姜宜婷接管角兒愛心協會帳務後會去請
      教被告，但我無法確定本案提款單是被告於離婚前蓋好角
      兒愛心協會跟姜閔勝的印章，或是被告後來盜蓋等語（見
      偵續字卷第47至48頁）。是核上開證人均證稱被告與告訴
      人姜閔勝離婚前，被告有保管上開印章、管領本案帳戶及
      領取本案帳戶款項之權限，且其等均無法確定被告於何時
      持上開印章在本案提款單上用印。
（三）查檢察官提出上開證據，僅能證明被告於上開時、地提領
      本案帳戶款項之事實，然無法證明被告於何時、地，持告
      訴人姜閔勝及角兒愛心協會之印章，用印在本案提款單上
      ，尚無從排除被告於108年7月22日前，已預先將上開印章
      用印於本案提款單之可能性，被告上開辯解，並非不可採
      。
五、準此，檢察官提出上開證據，無法證明被告確於108年7月22
    日後，未經告訴人姜閔勝及角兒愛心協會之同意，在本案提
    款單上蓋用告訴人姜閔勝及角兒愛心協會之印章，是此部分
    公訴意旨，容有合理懷疑之存在，基於罪疑唯輕原則，本應
    為被告無罪之諭知，惟此部分公訴意旨與上開論罪科刑部分
    具有實質一罪關係，爰不另為無罪之諭知。
據上論斷，應依刑事訴訟法第299條第1項前段，判決如主文。
本案經檢察官江昂軒起公訴，檢察官簡淑如到庭執行職務。
中　　華　　民　　國　　111 　年　　5 　　月　　19　　日
           　　   刑事第二庭    審判長法  官　黃英豪
                              　  　　法　官　黃夢萱
　　　　　　　　　　　　　　　　    　法　官　蔡瑞紅
以上正本證明與原本無異。
如不服本判決應於收受送達後20日內向本院提出上訴書狀，並應
敘述具體理由。其未敘述上訴理由者，應於上訴期間屆滿後20日
內向本院補提理由書(均須按他造當事人之人數附繕本)「切勿逕
送上級法院」。告訴人或被害人如對於本判決不服者，應具備理
由請求檢察官上訴，其上訴期間之計算係以檢察官收受判決正本
之日期為準。
因疫情而遲誤不變期間，得向法院聲請回復原狀。
中　　華　　民　　國　　111 　年　　5 　　月　　19　　日
                                      書記官  陳昱瀅 
附錄本案論罪科刑法條全文：
中華民國刑法第210條
偽造、變造私文書，足以生損害於公眾或他人者，處5年以下有
期徒刑。
中華民國刑法第216條
行使第210條至第215條之文書者，依偽造、變造文書或登載不實
事項或使登載不實事項之規定處斷。